【裁判字號】    98,訴,1881
【裁判日期】    980730
【裁判案由】    毒品危害防制條例
【裁判全文】
臺灣臺中地方法院刑事判決              98年度訴字第1881號
公  訴  人  臺灣臺中地方法院檢察署檢察官
被      告  丙○○
選任辯護人  吳憲明律師
上列被告因違反毒品危害防制條例案件，經檢察官提起公訴（98
年度偵緝字第1016號），本院判決如下：
    主  文
丙○○無罪。
    理  由
一、公訴意旨：被告丙○○明知海洛因係毒品危害防制條例第2
    條第2項第1款所規定之第一級毒品，不得無故販賣，詎其意
    圖營利，竟與證人丁○○（另經本院以97年度訴字第3762號
    判處有期徒刑15年6月確定）基於販賣第一級毒品海洛因以
    牟利之犯意聯絡，約定由證人丁○○分擔販賣海洛因之部分
    行為後，可獲得由被告提供之海洛因毒品為代價，謀定後，
    便由被告交付不詳之成年人所申辦之門號0000000000號行動
    電話1支予證人丁○○，供作聯絡販毒使用，並由被告提供
    其所購入之第一級毒品海洛因，在附表所示時間、地點，合
    計3次，共同販賣海洛因毒品予證人甲○○施用。嗣經警於
    民國97年5月28日晚上8時30分，持本院核發之搜索票，前往
    由被告承租並與證人丁○○共同居住位於臺中市○○街1號1
    0樓之3之屋內搜索查獲，並當場扣得其與證人丁○○共同持
    有之海洛因26包（合計驗後淨重19.98公克）、用以包裝前
    揭海洛因之空包裝袋26個（合計重7.02公克）、電子磅秤、
    分裝夾鏈袋、杓子及現金新臺幣（下同）4600元（其中1000
    元為附表編號3販售毒品所得）。
二、起訴法條：
    毒品危害防制條例第4條第1項之販賣第一級毒品罪。
三、證據能力之說明：
    按被告以外之人於審判外之言詞或書面陳述，除法律有規定
    者外，不得作為證據；又被告以外之人於審判外之陳述，雖
    不符前4條之規定，而經當事人於審判程序同意作為證據，
    法院審酌該言詞陳述或書面陳述作成時之情況，認為適當者
    ，亦得為證據。當事人、代理人或辯護人於法院調查證據時
    ，知有第159條第1項不得為證據之情形，而未於言詞辯論終
    結前聲明異議者，視為有前項之同意，刑事訴訟法第159條
    第1項、第159條之5分別定有明文。查選任辯護人於本院準
    備程序時固曾否認證人丁○○警詢筆錄之證據能力，然嗣於
    本院審理時，被告及其選任辯護人對於該供述證據，僅爭執
    其證明力，就其證據能力，已無何異議，且經審酌該供述證
    據及本院下列所引用之其他各項證據作成時之情況，均無不
    法取證情事，作為證據，應無不當，依前開說明，該等人證
    、書證，均有其證據能力，自均得為證據。
四、公訴證據：
(一)被告丙○○於偵查中之供述：
    證明1、被告自97年4月間起，與共犯丁○○共同居住在臺中
           市○○街1號10樓之3之事實。
        2、被告自96年12月間起，至97年7、8月間止，使用其
           姐林玲華申辦之門號0000000000號行動電話之事實
           。（輔以該門號之疑似販賣毒品予鍾立德、許博二
           等人【另分案偵辦中】之通訊監察譯文，佐證被告
           於97年5月間，與證人丁○○共同販賣海洛因毒品予
           證人甲○○之事實。
(二)證人丁○○於警詢、偵查中及本院97年9月17日羈押庭、於
    本院97年度訴字第3762號案件97年9月24日、同年10月8日審
    理時之供述：
    證明1、被告與丁○○經警在上開時、地，查獲共同持有之
           扣案海洛因毒品之事實。
        2、門號0000000000號行動電話為被告交付給證人丁○○供聯絡販毒所用之事實。
        3、被告與證人丁○○於附表所示之時間、地點共同販
           賣海洛因毒品與證人甲○○施用之事實。
(三)證人甲○○於警詢、偵查中及於本院97年度訴字第3762號案
    件97年10月8日審理中之證述：
    證明被告與證人丁○○共同販賣海洛因給證人甲○○之犯罪
    事實。
(四)證人甲○○全國刑案資料查註表、在監在押紀錄：
    證明證人甲○○於97年5月間經查獲前，確有施用海洛因之
    事實，足認其證詞與事實相符。
(五)本院搜索票及警局搜索、扣押筆錄、扣押物品目錄表、刑案
    現場照片數張、證人丁○○與證人甲○○交易毒品時之蒐證
    照片數張、被告交與證人丁○○使用之門號0000000000號行
    動電話與不詳之人之通訊監察譯文數則：
    證明被告與證人丁○○共同販賣海洛因給甲○○之犯罪事實
    。
(六)法務部調查局97年6月23日調科壹字第09723028310號濫用藥
    物實驗室鑑定書：
    證明被告與證人丁○○共同持有之經查獲之毒品，經送驗結
    果，確認含海洛因成分，佐證被告與丁○○共同販賣海洛因
    之事實。
五、被告之辯解：
    被告辯稱：其並無提供門號000000000號行動電話予證人丁○○，亦未提供第一級毒品海洛因予證人丁○○販賣，證人
    丁○○販賣毒品予證人甲○○之犯罪行為，完全與其無關，
    請求判無罪等語。
六、本院之判斷：
(一)按事實之認定，應憑證據，如未能發現相當證據，或證據不
    足以證明，自不能以推測或擬制之方法，為裁判基礎；且認
    定不利於被告之事實須依積極證據，苟積極證據不足為不利
    於被告事實之認定時，即應為有利於被告之認定；另認定犯
    罪事實所憑之證據，雖不以直接證據為限，間接證據亦包括
    在內，然而無論直接證據或間接證據，其為訴訟上之證明，
    須於通常一般之人均不致有所懷疑，而得確信其為真實之程
    度者，始得據為有罪之認定，倘其證明尚未達到此一程度，
    而有合理之懷疑存在，無從使事實審法院得為有罪之確信時
    ，即應由法院為諭知被告無罪之判決（最高法院40年台上字
    第第86號、30年上字第816號、76年台上字第4986號分別著有
    判例可資參照）。
(二)經查：
  1.證人丁○○於97年5月29日第2次警詢中及於偵查中雖分別供
    證稱：0000000000號行動電話是被告交其使用，做為毒品交
    易聯絡之用。由被告出錢購買毒品，再由其幫忙送毒品去給
    打電話來購買之買主。其幫忙運送毒品後，被告會免費提供
    毒品供其施用，是被告叫其將海洛因毒品送過去賣給證人甲○○的云云。
  2.惟證人丁○○於本院審理時已結證稱：「（檢察官問：是否
    在97年3、4月及5月27日有販賣海洛因給甲○○？）答：是
    的。．．．（檢察官問：甲○○是否用公共電話撥打的0000
    000000電話跟你聯絡？）答：是的。（檢察官問：他每次是
    否都購買1仟元？）答：是的。（檢察官問：之前你有說海
    洛因是幫丙○○販賣的？）答：不是，當時被抓時，是因為
    害怕，為了脫罪才這樣說。（檢察官問：毒品如何來的？）
    答：向綽號姓張的成年男子購買的。詳細姓名我不知道。（
    檢察官問：之前你說你幫丙○○販賣毒品？）答：不是，因
    為這是重罪，為了要脫罪，才說是幫丙○○販賣。（檢察官
    問：之前在偵訊及法官面前所言不實？）答：是的。（檢察
    官問：當初為何會指認被告？）答：當時我借住在被告家中
    ，被抓到時，因為緊張所以才指認被告。．．．（選任辯護
    人吳憲明律師問：是不是丙○○介紹你認識甲○○？）答：
    他認不認識甲○○我不知道，不是被告介紹的。（選任辯護
    人吳憲明律師問：案發當天查獲的毒品是何人所有？）答：
    毒品是我的。是向一位姓張的人購買的。（選任辯護人吳憲
    明律師問：是你自己拿錢購買，還是被告拿錢向藥頭購買？
    ）答：我自己拿錢購買的。（選任辯護人吳憲明律師問：為
    何販毒的案件中，有說這些毒品是被告拿錢給你向姓張的人
    購買的？）答：那時候被抓到，我因為害怕，所以才這樣說
    。．．．（選任辯護人吳憲明律師問：販賣的這些毒品，是
    被告叫你去賣、去送的嗎？）答：不是的。（選任辯護人吳
    憲明律師問：被告是否知道你販毒的事情？）答：應該不知
    道。（檢察官問：販賣毒品給甲○○是否被告交給你的？）
    答：不是。我承認我之前在檢察官面前所言是做偽證。」等
    語，且證人丁○○於97年5月29日第1次警詢中即證稱：警方
    查獲之毒品，是其在臺中市○○路與中華路附近，以2萬元
    向不詳年籍、姓名，綽號「張仔」之人所購買等語，衡諸證
    人丁○○於警詢所證距查獲時之時間較近，且事出突然，無
    法衡量得失細心勾稽供證內容，可立即反應所知，應較接近
    實情，復於本院審理時自白伊有上開偽證犯行，則證人丁○○於97年5月29日第2次警詢及於偵查中所為前開不利於被告
    之證述，其可信性即非無疑，自難遽為被告不利之認定。
  3.又證人丁○○於另案伊涉及販賣海洛因毒品予證人甲○○案
    件之偵查、審理中（本院97年度訴字第3762號），當已衡量
    如證述僅代他人運送所販賣之毒品，而獲取他人提供毒品施
    用之利益者，因伊販賣毒品行為之分工情節較輕，較易博取
    同情而求取有利於己之判決結果，本件無法排除證人丁○○
    確有因此誘因而為不實指證之可能性，自無從徒憑證人丁○○於97年5月29日第2次警詢、偵查中及本院97年度訴字第39
    62號審理時之供證，據為不利被告之認定。
  4.又證人甲○○於本院審理時亦結證稱：伊不認識被告，不知
    道證人丁○○的海洛因跟誰拿的，當初是因友人綽號「阿文
    」之人介紹，才會向證人丁○○購買毒品，這個朋友不是被
    告，是經證人丁○○告知行動電話號碼為0000000000號，向
    證人丁○○購買海洛因，都沒有提到被告的名字，證人丁○○沒有說毒品是被告叫他拿出來賣的等語，是證人甲○○上
    開證詞，亦不足據為被告不利之認定。
  5.公訴人所舉其他前開證據，仍無法說服本院對被告形成有罪
    之心證，尚難遽認被告確有與證人丁○○為如附表所示之共
    同販賣第一級毒品海洛因予證人甲○○之犯行。
(三)綜上所述，本件檢察官所指被告如附表所示共同販賣第一級
    毒品海洛因之犯行，既尚有合理之懷疑存在，自不能以推測
    或擬制之方法，做為被告有罪裁判之基礎，揆諸上開最高法
    院判例意旨，自應依法為被告無罪之判決。
七、適用法律：
    刑事訴訟法第301條第1項前段。
本案經檢察官乙○○到庭執行職務。
中    華    民    國    98    年    7    月    30    日
                      臺灣臺中地方法院刑事第7庭
                          審判長法  官  陳慧珊
                                法  官  莊嘉蕙
                                法  官  丁智慧
以上正本證明與原本無異。
如不服本判決應於收受判決後10日內向本院提出上訴書狀，並應
敘述具體理由；其未敘述上訴理由者，應於上訴期間屆滿後20日
內向本院補提理由書（均須按他造當事人之人數附繕本）「切勿
逕送上級法院」。
                                書記官  林錦源
中    華    民    國    98    年     7    月    30    日
 附表
┌──┬────┬─────┬────┬───────────┐
│編號│販賣時間│販賣地點  │販賣對象│販賣毒品之過程、種類、│
│    │        │          │        │數量及價格            │
├──┼────┼─────┼────┼───────────┤
│1   │97年3月 │臺中市三民│甲○○  │甲○○先以設在臺中市四│
│    │間某日  │路與民權路│        │維街與樂群街路口附近之│
│    │        │口        │        │公用電話撥打被告丙○○│
│    │        │          │        │交予共犯丁○○使用之門│
│    │        │          │        │號0000000000號行動電話│
│    │        │          │        │，約定交易之時間、地點│
│    │        │          │        │後，由丁○○負擔前至約│
│    │        │          │        │定地點交易新臺幣1000  │
│    │        │          │        │元之海洛因毒品予甲○○│
│    │        │          │        │之販毒行為。交易後，廖│
│    │        │          │        │永順將收得款項交予林山│
│    │        │          │        │津，而丙○○則持續免費│
│    │        │          │        │提供海洛因毒品供丁○○│
│    │        │          │        │施用。                │
├──┼────┼─────┼────┼───────────┤
│2   │97年4月 │同上      │同上    │同上                  │
│    │間某日  │          │        │                      │
├──┼────┼─────┼────┼───────────┤
│3   │97年5月 │臺中市大明│同上    │同上                  │
│    │27日下午│路之第五市│        │                      │
│    │        │場門口    │        │                      │
└──┴────┴─────┴────┴───────────┘


司法院資訊處製作；財團法人民間司法改革基金會備份。
